臺灣臺北地方法院民事裁定
111年度家聲抗字第54號
抗  告  人  孫樹嫻  


上列抗告人因請求拋棄繼承事件，對於民國111年3月28日本院11
1年度司繼字第459號裁定提起抗告，本院裁定如下：
    主  文
抗告駁回。
抗告費用新臺幣壹仟元由抗告人負擔。 
    理  由
一、抗告人抗告及原審聲請意旨略以：抗告人係被繼承人張國熙
    之孫，因父親孫效文已往生多年，抗告人自幼未與被繼承人
    家人聯繫，於民國110年12月13日接獲堂姊通知，始知悉被
    繼承人早於110年8月18日死亡，經抗告人上網查找相關資料
    ，以為係收受法院通知起算三個月內辦理拋棄繼承，因當時
    抗告人為找尋新住處而未能及時辦理，直至111年3月1日始
    向本院聲請辦理拋棄繼承。原審裁定未審酌上開事證，顯有
    不當，提起抗告，請求廢棄原裁定等語。
二、按繼承，因被繼承人死亡而開始。遺產繼承人，除配偶外，
    依下列順序定之：㈠直系血親卑親屬。㈡父母。㈢兄弟姊妹。㈣
    祖父母。第1138條所定第一順序之繼承人，有於繼承開始前
    死亡或喪失繼承權者，由其直系血親卑親屬代位繼承其應繼
    分。繼承人得拋棄其繼承權。前項拋棄，應於知悉其得繼承
    之時起三個月內以書面向法院為之，民法第1138條、第1140
    條、第1147條、第1174條第1項分別定有明文。　　
三、經查，被繼承人張國熙於110年8月18日死亡，其育有子女孫
    明德、孫惠珍、孫效文、孫雪冰、孫雪蕾、李德，其中孫效
    文於105年12月2日，先於被繼承人死亡，孫效文育有抗告人
    等情，有繼承系統表、戶籍謄本等件可稽(見本院111年度司
    繼字第459號卷，下稱原審卷，第9至13頁、第23頁)，堪認
    屬實。是以，被繼承人張國熙死亡時，其第一順序之繼承人
    除其生存之子女孫明德、孫惠珍、孫雪蕾、李德外，尚有抗
    告人因代位繼承而取得繼承張國熙遺產之權利，抗告人既與
    孫明德、孫惠珍、孫雪蕾、李德同為第一順序之繼承人，依
    民法第1174條第2 項規定應於知悉其得繼承之時（即知悉張
    國熙死亡之時）起3 個月內，以書面向法院為聲明拋棄繼承
    。又抗告人於110年9月間知悉被繼承人張國熙死亡一節，亦
    有抗告人陳報在卷（見原審卷第21頁)，足認抗告人最遲於1
    10年9月底前即已知悉得為繼承之事實甚明，3個月法定期間
    自斯時起即開始計算。抗告人辯稱其以為自收受法院通知時
    起算3個月法定期間云云，自非可採。又抗告人遲至111年3
    月1日，始向本院聲明拋棄繼承權，有本件家事聲請狀上本
    院收文章戳日期可佐（見原審卷第5頁），已逾3 個月之法
    定期限，顯不合法，自不生拋棄繼承之效力。原審以抗告人
    未遵期聲明拋棄繼承，而駁回抗告人之聲請，核無違誤。抗
    告人仍執前詞，指摘原裁定不當，求予廢棄，非有理由，應
    予駁回。末按繼承人對於被繼承人之債務，以因繼承所得遺
    產為限，負清償責任，為民法第1148條第2 項所明定。抗告
    人因拋棄繼承不合法而須繼承被繼承人財產上之一切權利、
    義務，惟依上開規定，對於被繼承人之債務，僅以繼承所得
    遺產為限，負清償責任，附此敘明。　　
據上論結，本件抗告為無理由，依家事事件法第97條，非訟事件
法第21條第2 項、第46條，民事訴訟法第495 條之1 第1 項、第
449 條第1 項、第78條，裁定如主文。　　
中　　華　　民　　國　　111 　年　　 6 　　月　　14 　日
            家事庭審判長      法    官     李莉苓
　　　　　　　　　            法    官     翁儀齡  
                              法    官     蘇珍芬
以上正本係照原本作成。
本裁定除以適用法規顯有錯誤為理由，不得再抗告。如提起再抗
告，應於收受後10日內委任律師為代理人向本院提出再抗告狀。
並繳納再抗告費新臺幣1,000元。
                              書 記 官     羅  蓉
中　　華　　民　　國　　111 　年　　6 　　月　　14　　日